臺灣嘉義地方法院民事裁定　96年度家抗字第58號
抗　告　人　財政部國有財產局臺灣南區辦事處嘉義分處
法定代理人　甲○○
相　對　人　臺灣金聯資產管理股份有限公司
　　　　　　　　　　　　16樓.
法定代理人　丙○○
上列抗告人聲請選任被繼承人陳明泉遺產管理人事件，不服本院
於民國96年9月30日以96年度財管字第39號所為第一審裁定，提
起抗告，本院裁定如下：
    主      文
原裁定廢棄。
選任陳俊宏（土地登記專業代理人，身分證統一編號：Ｚ000
000000）為被繼承人陳明泉之遺產管理人。
聲請及抗告費用新台幣二千元由被繼承人陳明泉之遺產負擔。
    理      由
一、本件相對人於原審聲請意旨略以：相對人為被繼承人陳明泉
    （男，民國○○年○月○○日生，身分證統一編號：Ｚ000000000
    號，生前住嘉義縣民雄鄉福權村10鄰下寮10號，於95年7月
    25日死亡）之債權人，因臺灣南投地方法院95年度執字第40
    94號強制執行事件，被繼承人陳明泉於95年7月25日死亡，
    依民法第1138條第1順位至第4順位繼承人均已向法院聲請拋
    棄繼承，並獲法院准予備查或已死亡，致無人繼承，爰依民
    法第1177條、第1178條、第1176條第6項規定，聲請鈞院指
    定與本案有連帶債務關係之人乙○○為遺產管理人，因其較
    瞭解被繼承人陳明泉生前之債權債務關係及財產狀況，爰聲
    請鈞院准予裁定選定乙○○為陳明泉之遺產管理人等語。原
    法院以相對人雖聲請本件應由連帶債務人乙○○為遺產管理
    人，然相對人並未提出乙○○同意擔任遺產管理人之書面文
    件，且乙○○經原審二度傳訊，亦均未到庭表示是否願意出
    任遺產管理人之職（分別見原審96年9月12日、96年9月28日
    訊問筆錄），而經原審選任抗告人為被繼承人陳明泉之遺產
    管理人，抗告人不服，提起抗告，抗告意旨略以：被繼承人
    陳明泉之繼承人均拋棄繼承，乃因陳明泉之遺債大於遺產。
    又被繼承人陳明泉僅係債權人債權之連帶保證人，乙○○為
    主債務人，其對被繼承人陳明泉之債權債務關係應較抗告人
    明瞭，且其本有清償債務之責任，具有法律上之利害關係，
    故應由乙○○擔任被繼承人陳明泉之遺產管理人較為妥適等
    語。
二、按繼承開始時，繼承人有無不明，而無親屬會議或親屬會議
    未於一個月內選定遺產管理人者，利害關係人得聲請法院選
    任遺產管理人，又被繼承人之所有繼承人均拋棄其繼承權者
    ，準用關於無人承認繼承之規定，民法第1177條、第1178條
    第2項、第1176條第6項定有明文。又按聲請法院選任遺產管
    理人，法院有裁量權，可依職權選任適當之管理人。而選任
    遺產管理人，首在考慮其適切性，即除管理遺產須公平外，
    應以對遺產遺債情況瞭解較深者為優先選任。又於繼承人均
    拋棄其繼承權之事件，多屬遺債大於遺產，而無遺產可歸屬
    國庫之情形，故為避免國家資源不必要之耗費，致損及全民
    利益，法院就此類事件指定被繼承人之遺產管理人時，應先
    審查被繼承人之繼承人或親屬中是否有適合之人可供選任，
    於確無其他適任之人時，始得指定國有財產局為遺產管理人
    ，以符合社會公平原則。
三、經查：
  (一)相對人主張其為被繼承人陳明泉之債權人之事實，業據提出
    臺灣南投地方法院95年度執字第4094號函、繼承系統表、除
    戶謄本及繼承人戶籍謄本、本院95年度繼字第754號、第838
    號函、借據、乙○○最新戶籍謄本影本各1份附卷可參。又
    被繼承人陳明泉於95年7月25日死亡，其配偶及各順位繼承
    人等均已拋棄繼承等情，有被繼承人陳明泉之繼承系統表及
    戶籍謄本在卷可稽，均堪信為真正。足認被繼承人陳明泉之
    繼承人均已全部拋棄繼承無誤。是相對人依前揭規定，聲請
    法院選任被繼承人陳明泉之遺產管理人，核無不合。
  (二)次查，遺產管理人之職務在於編製遺產清冊、為保存遺產必
    要之處置、清償債權或交付遺贈物及遺產之移交等事務，當
    須對被繼承人李庚銘之遺產及遺債事務有相當瞭解，而財政
    部國有財產局臺灣南區辦事處既為公務機關，對於被繼承人
    李庚銘之遺產及負債狀況所知應屬有限。此外，財政部國有
    財產局臺灣南區辦事處為公務機關，依國有財產法之規定綜
    理國有財產事務，執行事務所需預算為全國人民納稅所得，
    若顯無遺產可歸屬國庫，自不宜選任財政部國有財產局臺灣
    南區辦事處為遺產管理人，以避免其代管私人遺產之管理費
    用無法由被繼承人陳明泉之遺產歸墊，導致利用全民資源負
    擔個人私務之支出，實不符社會公平原則。故財政部國有財
    產局臺灣南區辦事處尚不適宜擔任被繼承人陳明泉之遺產管
    理人。
  (三)再者，被繼承人陳明泉雖為第三人陳維智前述借款之連帶保
    證人，然相對人並未提出乙○○同意擔任遺產管理人之證明
    文件，且乙○○經原審二度傳訊，亦均未到庭表示是否願意
    出任遺產管理人之職，已見上述，顯見其對被繼承人陳明泉
    遺產之處置已漠不關心或無力處理，而陳俊宏為土地登記專
    業代理人，並有地政士開業執照，前經台灣桃園地方法院以
    94年度財管字第39號定為遺產管理人，此有考試院及格證書
    、不動產經紀人證書、土地登記專業代理人證書、台北市地
    政士公會會員證書、台北市地政士開業執照及前揭民事裁定
    影本等件可稽，顯有相當之執業經驗，復有意願擔任本件被
    繼承人陳明泉之遺產管理人，已據相對人具狀陳報在卷，並
    經抗告人之同意，故其應較公務機關更適切擔任本件遺產管
    理人之資格及能力，爰選任吳俊宏擔任被繼承人陳明泉之遺
    產管理人較為適當。原裁定指定抗告人為被繼承人陳明泉之
    遺產管理人，尚有未洽，抗告意旨指摘原裁定不當，求予廢
    棄改判，為有理由，應予准許。
四、據上論結，本件抗告為有理由，爰裁定如主文。
中　　華　　民　　國　　96　　年　　12　　月　　24　　日
                 家事法庭審判長法  官　林世芬
                               法  官  涂裕洪
                               法  官  李文輝
上正本係照原本作成。
如不服本裁定應於裁定送達後十日內，依非訟事件法第45條「非
以適用法規顯有錯誤為理由，不得再抗告」之規定向本院提出抗
告理由狀。
中　　華　　民　　國　　96　　年　　12　　月　　24　　日
                                書記官  黃秀嬌
